【裁判字號】    99,交聲,401
【裁判日期】    990930
【裁判案由】    違反道路交通管理處罰條例聲明異議
【裁判全文】
臺灣苗栗地方法院交通事件裁定         99年度交聲字第401號
原處分機關  交通部公路總局臺北區監理所
異  議  人
即受處分人  甲○○
上列異議人即受處分人因違反道路交通管理處罰條例案件，對於
交通部公路總局臺北區監理所於民國99年9 月7 日所為之北監自
裁字第裁40-C00000000號處分（原舉發案號：北縣警交大字第C0
0000000 號），聲明異議，本院裁定如下：
    主  文
原處分關於罰鍰新臺幣肆萬玖仟伍佰元部分撤銷。
前項撤銷部分，甲○○汽車駕駛人，駕駛汽車經測試檢定酒精濃
度超過規定標準，處罰鍰新臺幣貳萬玖仟伍佰元。
其餘異議駁回。
    理  由
一、原處分機關略以：異議人即受處分人甲○○於民國99年3 月
    5 日23時43分許，駕駛車牌號碼MH-1210 號自用小客車行經
    臺北縣中和市○○街150 號前處，為臺北縣政府警察局中和
    第二分局積穗派出所警員舉發「酒後駕車，經確認飲酒結束
    逾15分鐘及提供杯水漱口酒測值為0.75MG/L不合格，因酒駕
    涉公共危險罪移送法辦」違規；異議人另涉及公共危險罪部
    分，業經臺灣苗栗地方法院檢察署檢察官為緩起訴處分確定
    ，爰依道路交通管理處罰條例（下稱同條例）第35條第1 項
    第1 款及第24條第1 項第2 款暨違反道路交通管理事件統一
    裁罰標準及處理細則第41條第4 項規定，於99年9 月7 日裁
    處異議人罰鍰新臺幣（下同）49,500元，並依同條例第68條
    第2 項記違規點數5 點，及應參加道路交通安全講習，原處
    分並無不法等語。
二、異議意旨略以：異議人於上開時、地酒後駕車，業經臺灣苗
    栗地方法院檢察署檢察官緩起訴處分在案，並已向國庫支付
    緩起訴處分金2 萬元，臺北監理所又裁罰49,500元，違反一
    事不二罰，爰請法院裁定撤銷原處分云云。
三、按汽車駕駛人飲用酒類後，其吐氣所含酒精濃度超過每公升
    0.25毫克以上者，不得駕車；又汽車駕駛人，駕駛汽車經測
    試檢定，有酒精濃度超過規定標準者，處1 萬5,000 元以上
    6 萬元以下罰鍰，當場移置保管其車輛及吊扣駕駛執照12個
    月，並應接受道路交通安全講習，道路交通安全規則第114
    條第2 款及同條例第35條第1 項第1 款、第24條第1 項第2
    款分別定有明文。再按領有汽車駕駛執照之汽車駕駛人，除
    駕駛聯結車、大客車、大貨車外之非其駕駛執照種類之車輛
    ，違反本條例及道路交通安全規則之規定，應受吊扣駕駛執
    照情形時，無因而肇事致人受傷或重傷者，記違規點數5 點
    ，同條例第68條第2 項前段亦有明文。
四、次按94年2 月5 日公布，95年2 月5 日施行之行政罰法第26
    條規定：「一行為同時觸犯刑事法律及違反行政法上義務規
    定者，依刑事法律處罰之。但其行為應處以其他種類行政罰
    或得沒入之物而未經法院宣告沒收者，亦得裁處之。前項行
    為如經不起訴處分或為無罪、免訴、不受理、不付審理之裁
    判確定者，得依違反行政法上義務規定裁處之。」即所謂一
    事不二罰原則，探究其立法目的，無非以一行為同時觸犯刑
    事法律及違反行政法上義務規定時，由於刑罰與行政罰同屬
    不法行為之制裁，而刑罰之懲罰作用較強，依刑事法律處罰
    即足資警惕，實無一事二罰再處行政罰之必要，且刑事法律
    處罰，由法院依法定程序為之，較符合正當法律程序，應予
    優先適用，但罰鍰以外之沒入或其他種類行政罰，因兼具維
    護公共秩序之作用，為達行政目的，行政機關仍得併予裁處
    。故汽車駕駛人酒後駕車時，如同時觸犯刑法第185 條之3
    之公共危險罪者，道路交通主管機關除依行政罰法第26條第
    1 項但書規定，處以其他種類行政罰外，關於行政罰鍰部分
    ，即應依行政罰法第26條、同條例第10條等規定移送地方法
    院檢察署處理，其後非有行政罰法第26條第2 項所定不起訴
    等事由，不得裁處行為人罰鍰。至酒後駕車經檢察官為緩起
    訴處分，並命駕駛人向公益團體捐款或提供義務勞務者，駕
    駛人係履行檢察官為緩起訴處分命令，此等命令名義上雖非
    刑罰，但仍是一種特殊的處遇措施，造成駕駛人之財產減少
    或義務增加，性質上亦屬干預人民自由之處分，與刑事制裁
    無異，實質上則為刑事處罰。再者，縱認該捐款命令因未經
    法院裁判所為之處罰，非刑事處分，但捐款行為究具行政罰
    鍰之性質，自不應就同一行為再受行政罰鍰（臺灣高等法院
    96年11月刑事庭庭長法律問題研討會決議參照）。再按94年
    12月28日修正公布、95年7 月1 日施行之同條例第35條第8
    款規定：「前項汽車駕駛人，經裁判確定處以罰金低於本條
    例第92條第3 項所定最低罰鍰基準規定者，應依本條例裁決
    繳納不足最低罰鍰之部分。」以及違反道路交通管理事件統
    一裁罰基準及處理細則第2 條所定「違反道路交通管理事件
    統一裁罰基準表」，即「汽車駕駛人駕駛小型車，飲酒後其
    吐氣所含酒精成份超過每公升0.55毫克，應處最低罰鍰49,5
    00元；同時違反刑事法律者，經裁判確定處以罰金低於本條
    例第92條第3 項所定最低罰鍰基準規定者，應依本條例裁決
    繳納不足最低罰鍰之部分」等相關規定，倘駕駛人所支付之
    緩起訴處分金，未達同條例第92條第3 項所定最低罰鍰基準
    規定者，仍須補繳不足最低罰鍰之部分，始為適法。是檢察
    官為緩起訴處分並命向公益團體捐款者，其捐款解釋上亦屬
    同罰條例第35條第8 項所規定之罰鍰，監理機關雖不得再為
    行政裁罰，惟若駕駛人所支付之緩起訴處分金，未達同條例
    第92條第3 項所定最低罰鍰基準規定者，依同條例第35條第
    8 項之規定，仍須補繳不足最低罰鍰之部分。因此法院僅得
    就行為人已依緩起訴處分為公益捐款部分予以撤銷，並為不
    罰之諭知（臺灣高等法院97年11月法律座談會第39號提案研
    討結果參照）。
五、經查，異議人甲○○於民國99年3 月5 日23時43分許，駕駛
    車牌號碼MH-1210 號自用小客車行經臺北縣中和市○○街15
    0 號前處，為臺北縣政府警察局中和第二分局積穗派出所警
    員舉發「酒後駕車，經確認飲酒結束逾15分鐘及提供杯水漱
    口酒測值為0.75MG/L不合格，因酒駕涉公共危險罪移送法辦
    」違規，已逾不得駕駛車輛之濃度標準等情，為異議人所不
    爭執。又異議人因公共危險案件，經臺灣板橋地方法院檢察
    署檢察官以99年度速偵字第1685號為緩起訴處分，諭知緩起
    訴期間1 年，並應於收受該署檢察官執行緩起訴處分命令通
    知書之日起2 個月內向國庫支付2 萬元。前揭緩起訴處分於
    98年3 月30日經臺灣高等法院檢察署以98年度上職議字第42
    34號駁回再議而確定在案，故緩起訴期間自98年3 月30日起
    至99年3 月29日止，異議人已於期限內繳交2 萬元及緩起訴
    處分期滿未經撤銷等事實，有舉發違反道路交通管理事件通
    知單、裁決書、臺灣板橋地方法院檢察署緩起訴處分書、臺
    灣高等法院檢察署處分書、臺灣高等法院被告前案紀錄、郵
    政跨行匯款申請書等各1 份附卷可憑，應堪認定。從而，異
    議人於上開時、地酒後違規駕駛自小客車，經警測得其呼氣
    酒精濃度超過每公升0.55毫克，依違反道路交通管理事件統
    一裁罰基準表關於自用小客車部分之規定，其最低罰鍰為49
    ,500元，是異議人依檢察官緩起訴處分支付2 萬元予國庫，
    仍有不足，自應就差額29,500元部分予以裁罰，以資適法。
六、綜上所述，原處分就汽車駕駛人酒精濃度超過規定標準（0.
    55MG/L以上）裁處異議人罰鍰49,500元部分，核與行政罰法
    第26條第1 項前段、第2 項規定不符，異議人此部分之異議
    為有理由，應由本院撤銷該部分之原處分，改諭知如主文第
    2 項所示之罰鍰，以資適法。另原處分關於記違規點數5 點
    及施以道安講習部分，乃其他種類行政裁罰之不利處分，係
    為達嚇阻飲酒後駕車之不法行為，保障用路權人之生命、身
    體安全，具有維護公共秩序以達行政目的之作用，故依前開
    行政罰法第26條第1 項但書之規定，仍得裁處之，是原處分
    機關此部分之裁處於法並無不合，異議人此部分之異議，並
    無理由，應予駁回。
七、據上論斷，應依道路交通管理處罰條例第87條第2 項、道路
    交通案件處理辦法第19條、第20條前段，裁定如主文。
中    華    民    國    99    年    9     月    30    日
                  交通法庭  法  官  周靜妮
以上正本與原本無異。
如不服本裁定應於送達後5 日內向本院提出抗告狀。
                            書記官  巫  穎
中    華    民    國    99    年    9     月    30    日

司法院資訊處製作；財團法人民間司法改革基金會備份。
